【裁判字號】    98,聲,421
【裁判日期】    980525
【裁判案由】    返還提存物
【裁判全文】
臺灣桃園地方法院民事裁定               98年度聲字第421號
聲  請  人  裕融企業股份有限公司
法定代理人  甲○○
代  理  人  林柏均
相  對  人  張迎捷
上列當事人間聲請返還提存物事件，本院裁定如下：
    主      文
聲請駁回。
    理      由
一、按訴訟終結後，供擔保人證明已定20日以上之期間，催告受
    擔保利益人行使權利而未行使者，法院應依供擔保人之聲請
    ，以裁定命返還其提存物或保證書；第104 條之規定，於其
    他依法令供訴訟上之擔保者準用之，民事訴訟法第104 條第
    1 項第3 款、第106 條分別定有明文。而此所謂訴訟終結，
    應從廣義解釋，包括執行程序終結在內，亦即債權人若確已
    聲請撤銷假扣押裁定，並撤回假扣押執行之聲請，復定20日
    以上之期間催告受擔保利益人即相對人行使權利而未行使者
    ，不妨適用上開條文之規定，准許債權人領回其因聲請假扣
    押而提供之擔保金（最高法院75年度台抗字第261 號裁判要
    旨參照）。另所謂「訴訟終結」，在因假扣押或假處分所供
    擔保之情形，因該擔保係為保障受擔保利益人因不當假扣押
    或假處分所受損害而設，倘執行法院已依假扣押或假處分裁
    定實施假扣押或假處分之執行，則在供擔保人撤回假扣押或
    假處分之執行前，受擔保利益人所受損害仍可能繼續發生，
    損害額既未確定，自無強令其行使權利之理。故在假扣押或
    假處分所供之擔保，供擔保人依民事訴訟法第106 條準用同
    法第104 條第1 項第3 款規定，聲請以裁定命返還其擔保金
    之場合，必供擔保人已撤回假扣押或假處分之執行，始得謂
    與該款所定之「訴訟終結」相當，而得依該條款行使定期催
    告之權利。
二、聲請意旨略以：聲請人前依鈞院97年度裁全字第1885號假扣
    押裁定，以鈞院97年度存字第1229號提存中央政府建設公債
    87年度甲類第3 期債票面額新台幣10萬元在案。茲因聲請人
    業已撤銷上開假扣押裁定及於97年7 月間撤回假扣押之執行
    ，並已以存證信函催告相對人於20日內行使權利而未行使，
    爰依法聲請准予返還前開提存物等語。並提出本院97年度裁
    全字第1885號民事裁定、本院97年度存字第1229號提存書、
    （均為影本）、本院97年度全聲字第367 號民事裁定暨其確
    定證明書、台北信維郵局第2571號存證信函暨其收件回執、
    相對人戶籍謄本各1 件為證。
三、經查，聲請人所主張其前依本院上開假扣押裁定而提存上開
    提存物，嗣其已聲請撤銷假扣押裁定並經確定之事實，已據
    其提出前揭證據附卷可稽，並經本院調閱卷宗核閱屬實。另
    聲請人雖主張已於97年7 月具狀撤回上開假扣押之執行程序
    ，然本院遍查97年度司執全字第1033號強制執行卷宗，均無
    聲請人已撤回上開假扣押強制執行之資料；聲請人雖曾以存
    證信函催告相對人行使權利，惟本件假扣押保全之強制執行
    程序既尚未終結而仍存在，受擔保利益之相對人所受損害仍
    可能繼續發生，損害額即屬不能確定，此時自無強令相對人
    行使權利之理。揆諸首揭說明，本件不符民事訴訟法第106
    條準用同法第104 條第1 項第3 款前段「訴訟終結」之要件
    。是聲請人縱有上開通知催告相對人行使權利之舉，於法尚
    有未合。從而，本件聲請為無理由，不應准許。
四、依民事訴訟法第95條，第78條，裁定如主文。
中    華    民    國    98    年    5     月    25    日
                  民事第二庭    法  官  王耀興
以上正本係按原本作成。
如不服本裁定應於送達後10日內向本院提出抗告狀，並繳納抗告
費新臺幣1,000元。
中    華    民    國    98    年    5     月    25    日
                                書記官  黃盈菁


司法院資訊處製作；財團法人民間司法改革基金會備份。
